高雄高等行政法院判決
　　　　　　　　　　　　　九十六年度訴字第一一九號
　　　　　　　　　　　　　九十.
原　　　告　甲○○○○○○○○.
被　　　告　財政部高雄市國稅局
代　表　人　乙○○局長
訴訟代理人　丙○○
上列當事人間因稅捐稽徵法事件，原告不服財政部中華民國九十
五年十二月十五日台財訴字第０九五００五一九０三０號訴願決
定，提起行政訴訟。本院判決如下：
　　主  文
原告之訴駁回。
訴訟費用由原告負擔。
　　事  實
甲、事實概要：
緣原告於民國（下同）八十九年九月十八日至九十一年十二月三
十一日間銷售勞務予英屬維京群島商銀鯨股份有限公司台灣分公
司（下稱銀鯨公司），銷售額新台幣（下同）六、七二八、０三
三元，涉嫌未依規定開立統一發票予買受人銀鯨公司，案經財政
部台北市國稅局查獲，通報被告審理違章成立，乃按前開查定之
銷售額六、七二八、０三三元，處以百分之五罰鍰計三三六、四
０一元，原告不服，申請復查，未獲變更，向財政部提起訴願，
經財政部以九十五年六月三十日台財訴字第０九五００二三八七
二０號訴願決定：「原處分（復查決定）撤銷，由原處分機關另
為處分。」嗣經被告重新審查結果，以九十五年八月十八日財高
國稅法字第０九五００五九一四一號重核復查決定，追減罰鍰一
六、０一八元，變更罰鍰為三二０、三八三元，原告不服，提起
訴願，經遭決定駁回，遂提起本件行政訴訟。
乙、兩造之聲明：
一、原告未於言詞辯論期日到庭，據其起訴狀聲明求為判決：
（一）訴願決定及原處分均撤銷。
（二）訴訟費用由被告負擔。
二、被告聲明求為判決：
（一）原告之訴駁回。
（二）訴訟費用由原告負擔。
丙、兩造主張之理由：
一、原告未於言詞辯論期日到庭，據其起訴狀陳述略謂：
（一）查原告與銀鯨公司同屬成衣買賣及進出口貿易業務，於八
      十九年九月十八日至九十一年十二月三十一日間為因應市
      場現況及企業拓展之需要，雙方發展出一特殊的合作專櫃
      模式，由原告向銀鯨公司購貨，並於實際銷貨時開立發票
      交付予消費者，此一進、銷貨買賣關係，尚有別於銀鯨公
      司固有直營方式之單純店面出租行為。
（二）按原告衡諸當時成衣市場之困難及供需現況，乃決定突破
      國內昔日市場之侷限，與國際成衣連鎖品牌合作，每月由
      原告向銀鯨公司進貨再賣出予消費者，並依規定分別取具
      供貨商之進貨發票及開出實際之銷貨發票，要難謂有違稅
      捐稽徵法第四十四條規定之情：
   1、按原告為一國內服飾業者，由於長期對地方市場的經營與
      區域消費行為的熟悉，在已具相當知名規模的國際品牌業
      者（銀鯨公司）欲打進台灣市場拓展業務之際，仍遭逢些
      許現實上的阻力。然由於台灣成衣零售市場之性質要屬分
      散聚落式，面對外來的國際競爭，其於進貨成本、品牌知
      名度及管理技巧上皆相對處於劣勢而面臨發展上的瓶頸，
      且有鑑於國際品牌業者的出現恐為未來市場長遠競爭之常
      態，兼以尋求企業多元發展，乃與銀鯨公司成立類似專櫃
      合作之經營方式，由其提供貨物及經營店面所累積之現場
      業務管控技術，並於店內銷售由原告向銀鯨公司進貨之產
      品予消費者，希冀藉此雙方合作模式，提升原告競爭力，
      尋求雙贏機會。
   2、次按「營利事業依法規定應給與他人憑證而未給與，應自
      他人取得憑證而未取得，或應保存憑證而未保存者，應就
      其未給與憑證、未取得憑證或未保存憑證，經查明認定之
      總額，處百分之五罰鍰。」為稅捐稽徵法第四十四條所規
      定，觀其立法理由「一、規定取得憑證或給與憑證之義務
      。二、憑證係記帳之依據，帳冊又為課稅之依據，故原始
      憑證之保存，關係至為重大。現行稅法規定不詳，爰予統
      一規定，俾資適用。憑證之保存年限，參照商業會計法之
      規定，定為不得少於五年。」乃係為原始憑證保存之於記
      帳、課稅的必要性所生之規範。而觀本件之合作條件為：
      １、由原告以在地之人脈提供店面經營服飾系列，並由原
      告依法開立發票交付予消費者；２、由銀鯨公司供貨（成
      衣）及提供經營店面所累積之現場銷售管控技術，以協助
      原告經營貨物銷售事宜；３、雙方合作銷售之性質類如一
      般連鎖企業所謂之加盟店，原告並未收取定額租金，而銀
      鯨公司亦未另行收取加盟金。依此，無論係供貨商或原告
      ，均已分別依法開立銷貨發票予進貨商（原告）及消費者
      ，則論以交易進行兩造之約定，並無存有未依前開規定取
      得憑證之情，應甚明確。
（三）再者：
   1、原告主張本件之經營型態係類如百貨公司之「進銷貨買賣
      關係」，並非主張應適用百貨公司專櫃之課稅規定，允應
      先再陳明。而查被告一方面指陳本件合作合約未明定銷售
      價格及代銷規定而不認屬代銷型態，另方面卻又就合約未
      明定之租賃條件逕認屬為租賃關係，然觀系爭合約並無租
      賃條件及租賃權利義務之相關約定，何以被告獨就租賃關
      係相繩，依此，足證其認定事實俱為臆測之詞。而所謂之
      租金，其性質乃係實際使用租賃物所取得對價，應與該租
      賃物租賃後經營成果無關，其理甚明。故其租金計算依據
      乃該租賃物之使用價值，而非如本件係就其經營成果之銷
      售額以浮動比例計算，乃被告見未及此，率以租賃認定，
      顯未有合。
   2、且查於系爭合作契約下，銀鯨公司並未對原告收取類似加
      盟權利金或經營服務費等名目之款項，而係以原告之銷售
      額扣除事前約定依銷售額多寡按浮動比率計算之金額( 該
      金額即為原告經銷之銷貨毛利)後，作為銀鯨公司提供貨
      物予原告之銷貨收入（即原告之進貨成本）為原則，另部
      分契約則考量正常銷售期及特價或清倉拍賣時期之不同利
      潤別以共享該合作店之經營利潤。是合作店僅由銀鯨公司
      合作提供經營管理技術，而由原告自行辦理營業登記並銷
      售銀鯨公司之產品，顯見上開合作事宜，為雙方基於各自
      經營策略之結果，實非被告所指之店面出租。況原告豈有
      將房屋出租予銀鯨公司，任憑他人進入原告營業店內以銷
      售競爭產品之理，且原告亦僅須收取租金以坐享其成即可
      ，根本毋須多此一舉再為銀鯨公司開立發票予消費者。
   3、再者，憲法課以人民納稅義務，除應遵守依法行政、量能
      課稅原則外，更應嚴守租稅中性原則，亦即租稅課徵應以
      行為本質為依歸，避免以租稅手段影響經濟行為之實質，
      進而造成納稅義務人之經濟活動因不同租稅對待而造成扭
      曲。則原告與銀鯨公司雖屬市場互為競爭之兩造，惟藉由
      既存雙方市場現況發展出一供給需求的合作契約，本即為
      經濟上自由結合與偏好選擇的結果。然訴願決定及被告未
      審上情，直指本件要屬單純租賃關係，一方面引據法條課
      負原告應依法取具所謂「交易憑證」於前，卻又對應屬私
      法自治範疇之「交易」型態干涉於後，率予否認原告與供
      貨商間之實質交易關係，並據此將其逕行臆測認定之雙方
      關係涵攝至僅以行政管理為目的之行為罰中，難謂無擴張
      原應嚴守的租稅法律主義所賦予行政下之稅捐稽徵任務。
（四）又按「認定事實，須憑證據，不得出於臆測」為最高行政
      法院六十一年判字第七０號判例所明定，契約之解釋應探
      究當事人之真意並本於誠信原則履行之，不應拘泥於文字
      ，此乃法律解釋及契約自由原則所當然。惟被告及訴願決
      定核認原告將店面出租予銀鯨公司，並對依銷售額按浮動
      比率計算之金額認屬租金收入，不但悖於雙方契約之權利
      義務俱屬進銷法律關係，其率予否認原告與銀鯨公司既存
      之銷售買賣，亦與事實有間，再分述如下：
   1、原告自行辦理營業登記並銷售銀鯨公司之成衣予消費者，
      此與銀鯨公司直營系統之出租型態尚屬有別，此觀原告開
      立發票並繳納營業稅之金額遠高於原告向銀鯨公司進貨數
      額，且無短漏開發票之情即明。倘如被告及訴願決定所指
      摘之確屬租賃關係，則原告實無由開立較高金額之銷貨發
      票而反對己身更為不利。
   2、再者，被告及訴願決定所指稱「租賃」場地，乃係原告承
      租而來，依照雙方原先租賃合約中不得轉租之約定，倘原
      告確有轉租予銀鯨公司之情事，即屬違約；且以銀鯨公司
      之利潤計，其亦無由透過原告再去承受支付另筆較高之二
      房東租金，此乃有違企業經營之成本最小原則。
   3、依此，被告及訴願決定仍復執合作契約之內容應屬租賃關
      係等語，顯有誤解，謹就雙方契約之約定內容說明如下：
   （1）有關銀鯨公司提供銷售人員並收取銷售價款之約定：銀
        鯨公司之人員派駐為雙方合作經營的必要輔助條件之一
        ，此與原告應提供店面並辦妥營業登記為參與合作經營
        之資格條件相同，亦與一般連鎖加盟店由業者提供店面
        經營管理技術無異。且收銀業務之目的是在確保雙方有
        關銷售業績之內部控管正確性與相互勾稽性，尚難據此
        認屬銀鯨公司之自營銷售。且縱如被告所稱收款人即應
        屬銷售貨物之人，則現行加值型及非加值型營業稅法對
        課稅主體有關營業人之定義，即無須再於該法第六條另
        予規定其態樣，而參諸同法第二條對以銷售貨物或勞務
        之營業人為納稅義務人之規定，亦非以貨款收款人即為
        銷售貨物人之認定依據，足證被告之核認有誤。況收銀
        人員仍係在合作店內本於原告之地位收取銷售貨款，並
        不改變原告銷售並設籍於該處之事實，且一般商業買賣
        交易之款項託收情形，甚為普遍，自難以此相繩。
   （2）有關銀鯨公司全權負責合作店之經營管理，原告不得干
        涉之約定：查銀鯨公司既為國際連鎖品牌經營技術之所
        有者，當以其負責提供有關店面經營管理上所需之各項
        知識為主，以期品牌形象之一致，倘原告可就銀鯨公司
        之管理技術干涉，又如何具體而完整顯現品牌銷售功能
        ，此為連鎖品牌經營所當然。故所稱原告不得干涉，究
        其本意，係指不得干涉或違反銀鯨公司對經營管理上之
        技術與知識而言，並不改變由原告實際銷售貨物之本質
        。則被告及訴願決定據此認定為原告出租予銀鯨公司並
        由其自售，不僅與實情有違，亦明顯失當。
   （3）有關原告提供營業賣場，負責房屋租金、裝潢及水電管
        理費之約定：再查系爭合作店之特殊銷售模式，部分原
        因乃係銀鯨公司囿於投資成本效益與因應台灣市場特殊
        性之考量，欲藉助原告地域性以拓展之業務及人脈參與
        銷售經營，此在偏遠地區特性尤明。是以原告之營業賣
        場地點本為契約兩造成立此類合作契約之必要之點，倘
        將原告提供營業賣場之約定要件強制抽離於合作契約當
        中，非但已脫離類此合作契約的本質與目的，對於一既
        有存在之實質經濟行為，無異更是全然否定。則被告僅
        因原告之經營型態非屬一般常情，即遽此認定要有銀鯨
        公司租賃自售之情，不但似嫌速斷，亦明顯失當。是以
        原告提供營業賣場、負責房屋租金及水電管理費等項約
        定係屬系爭合作契約之交易條件，為其本質所當然。
（五）末按一般銷售之常態，銷售行為除由製造商自行辦理銷售
      行為外，尚可透過經銷商或大盤商進行，因對於製造商自
      行銷售行為而言，透過該經銷商或大盤商不但可相對保障
      一定之銷售收入來源，並為保障經銷商或大盤商之一定利
      潤，均會就其所相對減省之銷售費用給予經銷商或大盤商
      折扣。故經銷商為爭取合作店加入銷售以拓展市佔率及市
      場知名度，並未收取類似加盟權利金或經營服務費等名目
      之款項，而係以合作店之銷售額扣除事前約定依銷售額多
      寡按浮動比率計算之金額(該金額即為本地店家經銷之銷
      貨毛利)後，作為經銷商提供貨物予本地店家之銷貨收入
      （即本地店家之進貨成本）原則，故比照上開製造商所給
      予經銷商之銷貨折扣情形，該銷貨折扣等同為合作店家之
      保證利潤下，足見被告逕以該浮動比例認做佣金收入，實
      有悖於常情，自不足採。
（六）綜上所述，原告之經營並乃囿於投資成本效益及地域特性
      考量，所生經營型態特殊之法律關係，乃原復查決定及訴
      願決定未審酌本件為不同業務型態，而比照供貨商之直營
      店認係承租合作店面自行銷售並予以補稅及處罰之同一課
      稅待遇，扭曲其交易本質，顯已違反租稅中立原則，爰臚
      陳其違誤之情如上，狀請鈞院判決如訴之聲明，以資適法
      。
二、被告答辯意旨略謂：
（一）按「營利事業依法規定應給與他人憑證而未給與，應自他
      人取得憑證而未取得，或應保存憑證而未保存者，應就其
      未給與憑證、未取得憑證或未保存憑證，經查明認定之總
      額，處百分之五罰鍰。」為稅捐稽徵法第四十四條所明定
      。次按「提供勞務予他人，或提供貨物與他人使用、收益
      ，以取得代價者，為銷售勞務。」「營業人當期銷項稅額
      ，扣減進項稅額後之餘額，為當期應納或溢付營業稅額。
      」「第十四條所定之銷售額，為營業人銷售貨物或勞務所
      收取之全部代價，包括營業人在貨物或勞務之價額外收取
      之一切費用。但本次銷售之營業稅額不在其內。」「營業
      人銷售貨物或勞務，應依本法營業人開立銷售憑證時限表
      規定之時限，開立統一發票交付買受人。」分別為行為時
      營業稅法（於九十年七月九日修正為加值型及非加值型營
      業稅法，於九十一年一月一日施行，下稱營業稅法。）第
      三條第二項前段、第十五條第一項、第十六條第一項、第
      三十二條第一項前段所明定。復按「對外營業事項之發生
      ，營利事業應於發生時自他人取得原始憑證，如進貨發票
      ，或給與他人原始憑證，如銷貨發票。」「營業人委託代
      銷貨物，應於送貨時依合約規定銷售價格開立統一發票，
      並註明『委託代銷』字樣，交付受託代銷之營業人，作為
      進項憑證。受託代銷之營業人，應於銷售該項貨物時，依
      合約規定銷售價格開立統一發票，並註明『受託代銷』字
      樣，交付買受人。前項受託代銷之營業人，應依合約規定
      結帳期限，按銷售貨物應收手續費或佣金開立統一發票及
      結帳單，載明銷售貨物品名、數量、單價、總價、日期及
      開立統一發票號碼，一併交付委託人，其結帳期間不得超
      過二個月。」分別為稅捐稽徵機關管理營利事業會計帳簿
      憑證辦法（下稱管理會計帳簿憑證辦法）第二十一條第一
      項前段及統一發票使用辦法第十七條第二項、第三項所明
      定。又「按百貨公司採專櫃銷售貨物者，其交易性質為專
      櫃供應商銷貨予百貨公司，百貨公司再銷貨予消費者，故
      專櫃銷貨時，開立百貨公司之統一發票交付消費者。至營
      業人與另一營業人簽訂合作合約書，合作經營銷售貨物之
      案例，如其合作雙方無進銷貨關係，僅單純為租賃關係，
      則與百貨公司採專櫃銷售貨物之型態不同，自不宜比照百
      貨公司設專櫃型態之方式開立統一發票。」亦經財政部賦
      稅署九十二年一月二十八日台稅二發字第０九二０四五０
      七六一號函釋有案。
（二）查原告於八十九年九月十八日至九十一年十二月三十一日
      間銷售勞務，銷售額六、七二八、０三三元（含稅），未
      依規定開立統一發票予買受人銀鯨公司，卻開立予買受人
      之客戶，經台北市國稅局查獲，通報被告查證屬實，有原
      告與銀鯨公司簽訂之合作合約書及銀鯨公司各合作店租金
      支付情形等資料附卷可稽，核已違反營業稅法第三十二條
      第一項及管理會計帳簿憑證辦法第二十一條第一項規定，
      經被告審理後，依稅捐稽徵法第四十四條規定，按查明認
      定之總額六、七二八、０三三元，處百分之五罰鍰計三三
      六、四０一元。原告不服，申經復查結果，以前開銷售總
      額六、七二八、０三三元，包括本次銷售之營業稅額，應
      予扣除，經重審認定之銷售總額六、四０七、六五０元（
      六、七二八、０三三元÷一．０五）處百分之五罰鍰三二
      ０、三八三元。揆諸首揭規定，洵無違誤。
（三）次查原告與銀鯨公司於八十九年九月十八日簽訂「合作合
      約書」，依雙方所簽訂之合約書內容觀之，原告與銀鯨公
      司合作經營銷售之模式，無非係由原告提供店面供銀鯨公
      司經營銷售服飾之用，而銀鯨公司則負擔店面之裝潢、銷
      售人員、水電費與店內之經營管理。至於利潤之分配，則
      由銀鯨公司每月按約定之比例（以營業額為準）計算所得
      之金額給付原告，作為原告應取得之報酬。申言之，銀鯨
      公司在原告所提供之店面經營服飾店，其所販賣之商品，
      乃係由該公司自進自銷，而非由該公司將其BALENO品牌之
      服飾等商品銷售給原告後，再由原告銷售給消費者。亦即
      原告於系爭之合作契約中，並無銷售BALENO商品之權責，
      僅係提供店面供銀鯨公司使用，再由銀鯨公司每月按其實
      際銷售營業額之比例計算酬勞支付予原告，作為使用系爭
      店面之對價，核與民法租賃之態樣相符，是系爭合約之性
      質，應屬店面之租賃契約，而非關於BALENO品牌之服飾等
      商品之買賣契約，亦非屬經營服飾店之合夥契約。是原處
      分認定原告向銀鯨公司收取上開酬勞屬租金之性質，尚無
      違誤。原告主張與銀鯨公司之合作模式，非屬出租場地收
      取租金之行為，並不足採。又租賃契約係當事人約定一方
      以物租與他方使用收益，他方支付租金之契約。故契約之
      約定只要符合上開規定，租賃契約即屬成立，縱當事人於
      訂定契約時，未使用任何與租賃相關之文字，亦不影響租
      賃契約之性質。至於租金之比例多寡，是否為固定或係採
      浮動方式計算，在所不問。經查，原告提供系爭店面供銀
      鯨公司使用，再由銀鯨公司按其銷售商品營業額之比例計
      算給付訴願人之酬勞，作為使用系爭店面之對價，雖原告
      取得是項對價之金額係採浮動方式計算，金額多寡每月並
      不固定，然仍不影響該項報酬具有租金之性質。是原告指
      稱原處分認其係將店面出租予銀鯨公司，並依銷售額按浮
      動比率計算之金額認屬租金收入，與事實不符云云，委無
      足採。
（四）再查，本件原告雖受委任銷售銀鯨公司提供之BALENO商品
      ，惟銀鯨公司就其提供之商品，始終保有所有權；抑且，
      有關商品銷售之價格及代銷之方式如何，銀鯨公司均未有
      明確之授權，自與市場上受託代銷之合作經營模式有別。
      又原告亦非受銀鯨公司委託代為經營，此與一般加盟店係
      由提供服務之業者授權加盟店使用其商標或技術等，業者
      收取權利金，加盟店自負有關營業盈虧之情形亦不相同。
      此外，原告與銀鯨公司合作經營銷售之型態，與一般百貨
      公司採專櫃銷售貨物之方式亦不相同。蓋百貨公司採專櫃
      銷售貨物者，其交易方式為專櫃供應商銷貨予百貨公司，
      百貨公司再銷貨予消費者，故專櫃供應商與百貨公司間，
      就其銷貨之商品，確實有進、銷項之事實，從而專櫃供應
      商於銷貨時，乃開立百貨公司之統一發票交付消費者。查
      原告與銀鯨公司合作銷售之經營型態，雖約定由銀鯨公司
      按銷售額之一定比率支付報酬予原告，惟銀鯨公司就銷售
      貨物所得之貨款，係由該公司自行收款，其交易性質應認
      屬該公司之銷貨，要與百貨公司採專櫃銷售貨物之情形不
      同，自無法比照財政部九十二年一月二十八日台稅二發字
      第０九二０四五０七六一號函釋有關百貨公司採專櫃銷售
      貨物方式而開立百貨公司統一發票之方式為之。其次，原
      告於系爭合約中既無銷售BALENO品牌商品予買受人之行為
      ，依法自不能開立統一發票予買受人，然因其有取自銀鯨
      公司給付之租金收入，是原告於收取銀鯨公司款項時，應
      開立品名「租金收入」之統一發票交付該公司作為進項憑
      證，方屬適法。惟原告與銀鯨公司間之憑證實際交付情形
      ，係銀鯨公司於銷售貨物時開立原告提供之統一發票，並
      由原告申報銷售額與稅額，原告再於結帳日，由銀鯨公司
      匯撥應得之租金，同時取得銀鯨公司開立總銷售額扣除租
      金後金額之銷貨統一發票，作為原告之進項憑證，顯與營
      業稅法第三十二條第一項及管理會計帳簿憑證辦法第二十
      一條第一項規定不符。原處分盱衡原告因其申報之銷項稅
      額大於申報之進項稅額，並未造成實質逃漏稅，但仍有未
      依規定開立統一發票與實際交易對象之情形，乃依稅捐稽
      徵法第四十四條規定，按查明認定之銷售額處百分之五罰
      鍰，即無不合。
（五）此外，類似本件因稅捐稽徵法事件提起行政訴訟，業經大
      院九十四年度訴字第五二三號判決及九十五年度訴字第一
      ０四三號判決原告之訴駁回在案。
    理　由
壹、程序部分：本件原告經合法通知，無正當理由，未於言詞辯
    論期日到場，核無行政訴訟法第二百十八條準用民事訴訟法
    第三百八十六條所列各款情形，爰依被告之聲請，由其一造
    辯論而為判決，合先敘明。
貳、實體部分：
一、按「將貨物之所有權移轉與他人，以取得代價者，為銷售貨
    物。提供勞務予他人，或提供貨物與他人使用、收益，以取
    得代價者，為銷售勞務。」「營業人銷售貨物或勞務，應依
    本法營業人開立銷售憑證時限表規定之時限，開立統一發票
    交付買受人。」「對外營業事項之發生，營利事業應於發生
    時自他人取得原始憑證，如進貨發票，或給與他人原始憑證
    ，如銷貨發票。給與他人之憑證，應依次編號並自留存根或
    副本。」「營利事業依法規定應給與他人憑證而未給與，應
    自他人取得憑證而未取得，或應保存憑證而未保存者，應就
    其未給與憑證、未取得憑證或未保存憑證，經查明認定之總
    額，處百分之五罰鍰。」營業稅法第三條第一項、第二項前
    段、第三十二條第一項前段、管理會計帳簿憑證辦法第二十
    一條第一項及稅捐稽徵法第四十四條定有明文。是營業人有
    交易之事實，即須依規定取得實際交易對象開立之進貨憑證
    ，或給與對方銷貨憑證，若未取得或給與憑證，即屬違章行
    為，應受處罰。
二、經查，原告於八十九年九月十八日至九十一年十二月三十一
    日間銷售勞務予銀鯨公司，銷售額六、七二八、０三三元，
    涉嫌未依規定開立統一發票銀鯨公司，案經財政部台北市國
    稅局查獲，通報被告審理違章成立，乃按前開查定之銷售額
    六、七二八、０三三元，處以百分之五罰鍰計三三六、四０
    一元，原告不服，申請復查，未獲變更，向財政部提起訴願
    ，經財政部以九十五年六月三十日台財訴字第０九五００二
    三八七二０號訴願決定：「原處分（復查決定）撤銷，由原
    處分機關另為處分。」嗣經被告重新審查結果，以九十五年
    八月十八日財高國稅法字第０九五００五九一四一號重核復
    查決定，撤銷原復查決定，並追減罰鍰一六、０一八元，變
    更罰鍰為三二０、三八三元等情。業據兩造分別陳明在卷，
    復有原告與銀鯨公司簽訂之合作店合約書、被告九十四年六
    月二十八日九十四年度財高國稅法違字第一二０九三０００
    七七七號處分書、九十五年三月一日財高國稅法一字第０九
    五０００八八三八號復查決定書、九十五年八月十八日財高
    國稅法字第０九五００五九一四一號重核復查決定書等附於
    原處分卷可稽，洵堪認定。
三、原告雖主張：原告與銀鯨公司同屬經營成衣買賣及進出口貿
    易業務，雙方因應市場需要，發展出特殊的合作專櫃模式，
    由原告向銀鯨公司購貨，並於實際銷貨時開立統一發票交付
    消費者，此種進、銷貨之買賣關係，並非銀鯨公司向來採取
    之直營方式，亦非單純之店面出租行為，其經營型態係類如
    百貨公司之「進銷貨買賣關係」，與專櫃銷售模式之型態類
    似，係屬買賣關係，並非租賃關係，故依該交易模式開立發
    票，並無不合；至於原告與銀鯨公司之「合作店合約」內容
    有關結帳抽成之約定，實際上即是銀鯨公司與原告間有關商
    品由原告購貨時之買賣價金約定，係以原告之銷售額扣除事
    前約定依銷售額多寡按浮動比率計算之金額（即原告經銷之
    銷貨毛利）後，作為原告之進貨成本，然被告未盡查核事實
    ，一味曲解「合作店合約」為租賃契約，遽予依稅捐稽徵法
    第四十四條規定，按查明認定之銷售總額處百分之五之罰鍰
    ，不但誤解私法自治下雙方契約之俱屬進銷關係，亦未審酌
    原告與銀鯨公司並無為此短漏開發票之誘因，難謂不生以租
    稅干預私經濟之虞云云，資為論據。
四、然按「稱買賣者，謂當事人約定一方移轉財產權於他方，他
    方支付價金之契約。」「稱租賃者，謂當事人約定，一方以
    物租與他方使用收益，他方支付租金之契約。」民法第三百
    四十五條第一項、第四百二十一條第一項分別定有明文。又
    「解釋意思表示，應探求當事人之真意，不得拘泥於所用之
    辭句。」民法第九十八條亦有明文；而「解釋契約，固須探
    求當事人立約時之真意，不能拘泥於契約之文字，但契約文
    字業已表示當事人真意，無須別事探求者，即不得反捨契約
    文字而更為曲解。」最高法院十七年上字第一一一八號亦著
    有判例可資參照。
五、經查，原告與銀鯨公司所簽訂之「合作店合約」內容記載：
    「．．．第一條：甲方（即原告）同意將其座落於高雄市○
    ○○路二四八、二五０號一樓及二樓之標的物提供予乙方（
    即銀鯨公司）作為乙方經營其服飾系列之用。．．．第三條
    ：雙方同意合約有效期內合作店之每月抽成額固定為保證銷
    售額百分之十九，保證銷售額設定為新台幣壹佰貳拾萬圓整
    （含稅）。即不論乙方之每月銷售額為多少，每月都以相當
    於新台幣貳拾貳萬捌仟圓整之金額（含稅）支付予甲方為合
    作店抽成利潤。乙方需於每一年度十月十六日前開立一年共
    十二張每月十六日兌現之支票支付予甲方，由甲方按月兌領
    。倘乙方每月銷售額超過新台幣壹佰貳拾萬圓整（含稅）時
    ，則超出銷售額部分之抽成率以百分之十六（含稅）計算，
    於對帳後匯入甲方帳號。第四條：乙方負責提供本合約標的
    物之裝潢、銷售人員及水、電費。第五條：雙方同意甲方須
    提供合法之營業電子收銀機發票於店內予乙方營業使用及按
    時依法申報，並負擔有關稅項。第六條：雙方同意店內每天
    之營業收入由乙方負責收取，並於隔月五日雙方對帳無誤後
    ，乙方將甲方應得之抽成利潤（銷售額超過新台幣壹佰貳拾
    萬圓整之部分）於每月十日匯入甲方帳號，乙方應依實際營
    業額，扣除甲方抽成利潤額後，開立發票予甲方，．．．第
    八條：雙方同意店內之經營管理由乙方全權負責，甲方不得
    干涉，惟甲方須協助乙方處理協調店外攤販等之溝通事宜。
    ．．．。」此有該合約書影本附原處分卷為憑。則由上開合
    約內容觀之，原告與銀鯨公司合作經營銷售之模式，無非係
    由原告提供店面，而該公司則負擔店內裝潢及水電設備、店
    面之貨品及人員與店內之經營管理，並對所提供之商品保留
    所有權。至於原告可得之利益，不論銀鯨公司盈虧與否，原
    告至少都可獲得二二八、０００元之代價，抑且，原告就銷
    售額超過一、二００、０００元部分更可按百分之十六之比
    例計算抽成。換言之，於銷售額未達一、二００、０００元
    之情形下，原告每月均可向銀鯨公司收取二二八、０００元
    ，益見商店經營盈虧與否，與原告無關。由此足見，銀鯨公
    司在原告所提供之店面經營服飾店，其所販賣之商品，乃係
    由該公司自進自銷，而非由該公司將其品牌服飾等商品銷售
    給原告後，再由原告銷售給消費者。亦即原告於系爭之合作
    契約中，並無銷售商品之權責，僅係提供店面供銀鯨公司使
    用，再由該公司按其實際銷售營業額之一定比例計算之金額
    支付予原告，作為使用系爭店面之對價，核與民法租賃之態
    樣相符，是系爭合約之性質，應屬店面之租賃契約，而非關
    於銀鯨公司品牌之服飾等商品之買賣契約，更與一般加盟店
    係由提供服務之業者授權加盟店使用其商標或技術等，並由
    業者收取權利金，且有關營業之盈虧則由加盟店自負之情形
    迥異。是被告認定原告向銀鯨公司收取上開價金屬租金之性
    質，尚無違誤。至於原告是否為上開店面之所有人，或其是
    否有違反原與第三人不得轉租之約定，均對本件租賃契約之
    效力不生影響，殆無疑義。原告主張與銀鯨公司之合作模式
    ，非屬出租場地收取租金之行為，並不足採。
六、又租賃契約係當事人約定一方以物租與他方使用收益，他方
    支付租金之契約。故契約之約定只要符合上開規定，租賃契
    約即屬成立，縱當事人於訂定契約時，未使用任何與租賃相
    關之文字，亦不影響租賃契約之性質。至於租金之比例多寡
    ，是否為固定或係採浮動方式計算，在所不問。查，原告提
    供系爭店面供銀鯨公司使用，再由銀鯨公司先保障給付二二
    八、０００元予原告，並於超過銷售額一、二００、０００
    元部分按其銷售商品營業額之一定比例計算之金額給付原告
    ，作為使用系爭店面之對價，雖原告取得是項對價之金額係
    採浮動方式計算，金額多寡每月並不固定，但其超過一、二
    ００、０００元部分始屬浮動，但仍不影響該項報酬具有租
    金之性質。是原告指稱被告一味曲解「合作合約書」為租賃
    合約，顯未盡查核事實云云，委無足採。又然依合約書約定
    內容，店內之經營管理係由銀鯨公司全權負責，原告並不得
    干涉，營業收入係由銀鯨公司向消費者直接收取，商品亦係
    由銀鯨公司之銷售人員交付予消費者，原告實無任何進、銷
    行為，是被告認定原告向銀鯨公司收取上開價金屬租金之性
    質，核無違誤。
七、本件原告與銀鯨公司簽訂之合作合約書，核屬店面之租賃契
    約，而非服飾等商品之買賣契約，已如前述，則渠等就銷售
    之商品，應如何開立統一發票予買受人，亦非無研究之餘地
    。查，原告雖與銀鯨公司簽訂上開「合作店合約」，然由該
    合約議定銀鯨公司就其提供之商品，始終保留所有權，且有
    關商品銷售之價格及代銷之方式如何，該公司並無明確授權
    ，核與市場上受託代銷之合作經營模式有別；更與一般加盟
    店係由提供服務之業者授權加盟店使用其商標或技術等，業
    者收取權利金，加盟店自負有關營業盈虧之情形迥異。再者
    ，原告與銀鯨公司合作經營銷售之型態，與一般百貨公司採
    專櫃銷售貨物之方式亦不相同。蓋百貨公司採專櫃銷售貨物
    者，其交易方式為專櫃供應商銷貨予百貨公司，百貨公司再
    銷貨予消費者，故專櫃供應商與百貨公司間，就其銷售之商
    品，確實有進、銷項之事實，從而專櫃供應商於銷貨時，乃
    開立百貨公司之統一發票交付消費者，核與營業稅法第三十
    二條第一項及管理會計帳簿憑證辦法第二十一條第一項規定
    相符，此亦有財政部賦稅署九十二年一月二十八日台稅二發
    字第０九二０四五０七六一號函釋：「按百貨公司採專櫃銷
    售貨物者，其交易性質為專櫃供應商銷貨予百貨公司，百貨
    公司再銷貨予消費者，故專櫃銷貨時，開立百貨公司之統一
    發票交付消費者。至營業人與另一營業人簽訂合作合約書，
    合作經營銷售貨物之案例，如其合作雙方無進銷貨關係，僅
    單純為租賃關係，則與百貨公司採專櫃銷售貨物之型態不同
    ，自不宜比照百貨公司設專櫃型態之方式開立統一發票。」
    可參。然查，原告與銀鯨公司合作銷售之經營型態，雖約定
    由該公司按銷售額一定比例計算之金額給付原告，惟該公司
    就銷售貨物所得之貨款，係由該公司自行收款，其交易性質
    應認屬該公司之銷貨，要與百貨公司採專櫃銷售貨物之情形
    不同，自無法比照上揭財政部函釋有關百貨公司採專櫃銷售
    貨物方式而開立百貨公司統一發票之方式為之。其次，原告
    於系爭合約中既無銷售商品予買受人之行為，依法自不能開
    立統一發票予買受人，然因其有取自銀鯨公司給付之租金收
    入，是原告於收取該公司款項時，應開立品名「租金收入」
    之統一發票交付該公司作為進項憑證，方屬適法。惟原告與
    銀鯨公司間之憑證實際交付情形，係該公司於銷售貨物時開
    立原告提供之統一發票，並由原告申報銷售額與稅額，原告
    再於結帳日，由銀鯨公司匯撥應得之租金，同時取得該公司
    開立總銷售額扣除租金後金額之銷貨統一發票，作為原告之
    進項憑證，顯與營業稅法第三十二條第一項及管理會計帳簿
    憑證辦法第二十一條第一項規定不符。蓋原告無銷貨事實，
    卻提供統一發票供銀鯨公司直接開立與消費者，並由其申報
    銷售額與稅額；另無進貨事實，卻取得該公司開立之統一發
    票，並申報進項稅額用以扣抵銷項稅額，其違章事證甚為明
    確。然原告因其申報之銷項稅額大於申報之進項稅額，並未
    造成實質逃漏稅，但仍有未依規定開立統一發票與實際交易
    對象之情形，從而被告以原告漏未開立統一發票，乃依稅捐
    稽徵法第四十四條規定，按查明認定之銷售總額處百分之五
    罰鍰，即無不合。
八、綜上所述，原告之主張，並不可採。從而，被告就原告本件
    八十九年九月十八日至九十一年十二月三十一日間銷售勞務
    ，銷售額（租金）合計六、七二八、０三三元（不含稅），
    未依規定開立統一發票與實際買受人銀鯨公司，竟開立與買
    受人之客戶，違反行為時營業稅法第三十二條第一項規定，
    乃依稅捐稽徵法第四十四條規定，按查明認定之銷售總額處
    百分之五罰鍰計三三六、四０一元。再經九十五年八月十八
    日財高國稅法字第０九五００五九一四一號重核復查決定追
    減罰鍰一六、０一八元，變更為三二０、三八三元，並無違
    誤，訴願決定予以維持，亦無不合。原告提起本件訴訟，求
    為撤銷，為無理由，應予駁回。又本件事證已臻明確，兩造
    其餘攻擊防禦方法與判決結果不生影響，爰不一一論述，附
    此敘明。
九、據上論結，本件原告之訴為無理由，依行政訴訟法第一百九
    十五條第一項後段、第九十八條第三項前段、第二百十八條
    、民事訴訟法第三百八十五條第一項前段，判決如主文。
中　　華　　民　　國 　九十六　 年　 六　 月    五    日
                  第一庭審判長法　官　呂佳徵
                              法  官　蘇秋津
                              法  官　林勇奮
以上正本係照原本作成。
如不服本判決，應於判決送達後二十日內向本院提出上訴書狀，
其未表明上訴理由者，應於提起上訴後二十日內向本院提出上訴
理由書（須按對造人數附繕本）；如於本判決宣示或公告後送達
前提起上訴者，應於判決送達後二十日內補提上訴理由書（須附
繕本）。未表明上訴理由者，逕以裁定駁回。
提起上訴應預繳送達用雙掛號郵票七份（每份三十四元）。
中　　華　　民　　國 　九十六　 年　 六　 月    五    日
　　　　　　　　　　　　　　  書記官　黃玉幸
